臺灣高等法院臺南分院刑事判決
111年度上訴字第451號
上  訴  人  
即  被  告  吳宗漢
選任辯護人  許凱傑律師
上列上訴人因毒品危害防制條例案件，不服臺灣雲林地方法院11
0年度訴字第525號中華民國110年12月29日第一審判決（起訴案
號：臺灣雲林地方檢察署110年度偵字第6323、6826號），提起
上訴，本院判決如下：
    主  文
上訴駁回。
    事實及理由
一、本院審理範圍：
　㈠按刑事訴訟法第348條規定於民國110年6月16日公布，同年月
    18日生效施行，而本案係於111年3月30日繫屬本院，並非刑
    事訴訟法施行法第7之13條所規定仍適用修正前規定之案件
    ，故應適用修正後刑事訴訟法第348條之規定，先予說明。
    又修正後刑事訴訟法第348條第3項規定：「上訴得明示僅就
    判決之刑、沒收或保安處分一部為之」。
  ㈡被告上訴意旨表明其有供出毒品來源丁建發，請求本院適用
    毒品危害防制條例第17條第1項減刑，而僅針對原審宣告之
    刑提起上訴（本院卷第9至13、140、240頁），經本院當庭
    向被告及辯護人確認上訴範圍，亦稱僅就量刑上訴，對於原
    判決認定之犯罪事實、罪名，均表明未在上訴範圍而不予辯
    論（本院卷第140、240頁），足見被告對於本案之上訴範圍
    僅限於量刑部分。依據前開規定，本院僅就原判決量刑妥適
    與否進行審理，至原判決其他部分（含原判決認定之犯罪事
    實及罪名），則非本院審理範圍，先予指明。
　㈢被告對沒收部分並無上訴，此部分不在本院審理範圍內，附
    此敘明。　
二、因被告僅就原判決之量刑部分提起上訴，故有關此部分之犯
    罪事實、論罪法條之認定，均如附件第一審判決所載。
三、被告上訴意旨略以：被告供出毒品來源丁建發，經原審發函
    調查，偵查機關回覆稱「目前尚在偵辦中」，故該人可能已
    經查獲，爰請求調查，並依毒品危害防制條例第17條第1項
    規定減刑等語。
四、上訴駁回之理由：
  ㈠原審認被告販賣毒品事證明確，予以論罪，並審酌被告前有
    施用毒品經送觀察勒戒之紀錄，有臺灣高等法院被告前案紀
    錄表在卷為憑，其明知毒品會嚴重戕害施用者之健康，更可
    能因施用毒品導致家財散盡、或為購買毒品鋌而走險，有危
    害社會安全之虞，竟無視國家杜絕毒品犯罪之禁令，為本案
    販賣甲基安非他命之犯行，行為實屬可議。惟考量被告販賣
    毒品之次數為3次、對象僅1人、各次交易數量及金額等情節
    ，再衡以其於偵查及審判均坦承犯行，並參以被告自陳○○肄
    業，為貨運司機，月收入約3萬5,000元，已婚，有2名女兒
    分別為9歲、5歲，與妻子及女兒同住，還需要照顧80多歲的
    祖母，祖母患有膝關節退化、行動不便及失智症等一切情狀
    （原審卷第114至115、119至121頁），就附件所示3罪各量
    處有期徒刑5年1月，並定應執行有期徒刑5年3月。本院經核
    原審認事用法，並無不當，量刑方面尚稱允洽，應予維持。
　㈡被告以上開情詞提起上訴，指摘原審量刑過重云云。惟：
　⒈按量刑之輕重，係事實審法院得依職權自由裁量之事項，茍
    已斟酌刑法第57條各款所列情狀而未逾越法定刑度，則不得
    遽指為違法；上級法院對於下級法院之職權行使，原則上應
    予尊重（最高法院72年台上字第6696號判例、85年度台上字
    第2446號判決意旨參照）。本案原審就被告量刑部分，已審
    酌刑法第57條規定之多款量刑事由，並未逾越法定刑度，亦
    無濫用裁量之情事。被告販賣毒品次數3次，金額1至2千元
    ，本案法定刑為10年以上有期徒刑，經自白減刑後，因無刑
    法第59條酌減及供出來源因而查獲之減刑要件，故法定最低
    度刑為有期徒刑5年，原審各罪僅量處有期徒刑5年1月，3罪
    定應執行刑有期徒刑5年3月，已屬寬待，量刑並無過重。其
    餘抗辯，已為原審審酌，上開認定及量刑，並無違誤不當。
　⒉被告無供出來源因而查獲正犯之減刑適用：
　  被告於本院上訴主張其供出毒品來源丁建發因而查獲，然經
    本院函詢結果，因丁建發通緝中，並無查獲丁建發為被告之
    毒品來源，有雲林縣警察局斗南分局111年4月14日、5月16
    日函文可按（本院卷第71至73、99至101頁）；另臺灣雲林
    地方檢察署則函覆丁建發由該署通緝中尚未偵結等情，有該
    署函文可參（本院卷第75、81頁）。嗣丁建發緝獲後，於本
    院審理證述：我認識被告，是朋友介紹的，他平常會去找我
    ，我們用line聯絡，我叫他去幫我買東西，被告沒有跟我買
    過東西，都是我叫他拿錢幫我買違法的事情。109年12月至
    我出事為止，被告有跟我聯繫，幾乎每天都去我家，我對提
    示的雲林縣虎尾鎮林森路附近的地點沒有印象等語（本院卷
    第199至202頁），對照此一證述，難認其為被告之毒品來源
    ，自無毒品危害防制條例第17條第1項之適用。況且，販毒
    既為重罪，倘被告無法提出相關具體事證，當不可能期待丁
    建發自承己罪；衡以被告於上開證人交互詰問期日無正當理
    由不到庭（本院卷第197、237頁），顯然主動放棄交互詰問
    及對質之權利，是辯護人於被告無正當理由再次不到庭之辯
    論終結期日，又以同一待證事實聲請傳訊丁建發（本院卷第
    237頁），此顯屬拖延訴訟之舉，本院認無重覆詰問必要，
    爰不再次傳訊，併此敘明。
　⒊被告不適用刑法第59條：
  ⑴刑法第59條於94年2月2日修正公布，95年7月1日施行，將原
    條文：「犯罪之情狀可憫恕者，得酌量減輕其刑」，修正為
    ：「犯罪之情狀顯可憫恕，認科以最低度刑仍嫌過重，得酌
    量減輕其刑」。立法說明指出：該條所謂「犯罪之情狀可憫
    恕」，本係指審酌刑法第57條各款所列事項以及其他一切與
    犯罪有關之情狀之結果，認其犯罪足堪憫恕者而言。依實務
    上見解，必在客觀上顯然足以引起一般同情，認為縱予宣告
    法定最低度刑猶嫌過重者，始有其適用。為防止酌減其刑之
    濫用，自應嚴定其適用之要件，以免法定刑形同虛設，破壞
    罪刑法定原則，乃增列文字，將此適用條件予以明文化。有
    該條之立法說明可參（最高法院99年度台上字第6388號裁判
    意旨）。又刑法第59條規定犯罪之情狀可憫恕者，得酌量減
    輕其刑，其所謂「犯罪之情狀」，與同法第57條規定科刑時
    應審酌之一切情狀，並非有截然不同之領域，於裁判上酌減
    其刑時，應就犯罪一切情狀（包括第57條所列舉之10款事項
    ），予以全盤考量，審酌其犯罪有無可憫恕之事由（即有無
    特殊之原因與環境，在客觀上足以引起一般同情，以及宣告
    法定低度刑，是否猶嫌過重等等），以為判斷（最高法院95
    年度台上字第6157號判決參照）。尤以此項酌減之規定，係
    推翻立法者之立法形成，就法定最低度刑再予減輕，為司法
    之特權，適用上自應謹慎，未可為常態，其所具特殊事由，
    應使一般人一望即知有可憫恕之處，非可恣意為之。
  ⑵查本件被告自身有施用第二級毒品之習性，其明知甲基安非
    他命使用後容易成癮，濫行施用，非但對施用者身心造成傷
    害，亦易導致社會之其他犯罪問題，竟仍販賣毒品予他人，
    不僅助長毒品氾濫，更有害國人身心健康及社會治安，客觀
    上甚難引起一般人之同情。又毒品危害防制條例第17條第1
    項、第2項定有供出來源、自白犯罪等減刑條款，而立法者
    正因販賣毒品態樣多端，始予較大之量刑範圍，並搭配各項
    減刑事由，以資執法者依具體情節適用。本件被告販賣第二
    級毒品罪之法定本刑為「無期徒刑或10年以上有期徒刑」，
    故上開事實最低度刑為有期徒刑10年；上開事實經依毒品危
    害防制條例第17條第2項減刑後，最低度刑為有期徒刑5年，
    本院判處之刑度，在量刑上之選擇，已有上開減刑規定以資
    適用，無須再適用刑法第59條。參以被告前科紀錄表長達9
    頁，販賣毒品次數3次，顯無量處上開減刑後最低度刑仍嫌
    過重足以引人憐憫之情。又本件被告為圖利得販賣毒品，其
    犯罪動機本不純正，亦與一般施用毒品朋友間互通有無之情
    形不同，況且，上開減刑後，仍有定執行刑可資調節，而刑
    法第59條為例外規定，自應從嚴審酌，揆諸前開說明，實難
    認定有判處最低度刑仍情輕法重、情堪憫恕之情，自無刑法
    第59條之適用。　
　⒋綜上，被告持上開事由提起上訴而指摘原審量刑過重不當，
    為無理由，應予駁回。
五、被告經合法傳喚，無正當理由不到庭，爰不待其陳述，逕行
    判決。
據上論結，應依刑事訴訟法第368條、第371條、第364條，判決
如主文。
本案經檢察官林欣儀提起公訴，檢察官謝錫和到庭執行職務。
中　　華　　民　　國　　111 　年　　10　　月　　13　　日
                  刑事第四庭    審判長法　官  蔡廷宜
                                      法　官  蔡川富
                                      法　官  翁世容
以上正本證明與原本無異。
如不服本判決應於收受送達後20日內向本院提出上訴書狀，其未
敘述上訴理由者，並得於提起上訴後20日內向本院補提理由書（
均須按他造當事人之人數附繕本）「切勿逕送上級法院」。
　　　　　　　　　　　　　　　　　　　書記官  顏惠華
中　　華　　民　　國　　111 　年 　 10　　月　　13　　日
附錄本案論罪科刑之法條：
毒品危害防制條例第4條
製造、運輸、販賣第一級毒品者，處死刑或無期徒刑；處無期徒
刑者，得併科新臺幣3千萬元以下罰金。
製造、運輸、販賣第二級毒品者，處無期徒刑或10年以上有期徒
刑，得併科新臺幣1千5百萬元以下罰金。
製造、運輸、販賣第三級毒品者，處7年以上有期徒刑，得併科
新臺幣1千萬元以下罰金。
製造、運輸、販賣第四級毒品者，處5年以上12年以下有期徒刑
，得併科新臺幣5百萬元以下罰金。
製造、運輸、販賣專供製造或施用毒品之器具者，處1年以上7年
以下有期徒刑，得併科新臺幣1百50萬元以下罰金。
前五項之未遂犯罰之。　　

【附件】
臺灣雲林地方法院刑事判決
 110年度訴字第525號
公　訴　人　臺灣雲林地方檢察署檢察官
被　　　告　吳宗漢　男　(民國00年00月00日生)
　　　　　　　　　　身分證統一編號：Z000000000號
　　　　　　　　　　住雲林縣○○鎮○○里○○路000號
　　　　　　　　　　居雲林縣○○鎮○○路000號2樓
指定辯護人　公設辯護人許俊雄
上列被告因違反毒品危害防制條例案件，經檢察官提起公訴（11
0年度偵字第6323號、第6826號），本院判決如下：
    主  文
吳宗漢犯如附表編號1至3所示之罪，處如附表編號1至3所示之刑
。應執行有期徒刑伍年叁月。
未扣案之不詳廠牌行動電話壹支及犯罪所得新臺幣肆仟玖佰元，
均沒收之，於全部或一部不能沒收或不宜執行沒收時，各追徵其
價額。
    事  實
一、吳宗漢明知甲基安非他命係毒品危害防制條例第2條第2項第
    2款列管之第二級毒品，依法不得持有及販賣，竟分別基於
    販賣甲基安非他命以營利之犯意，於附表編號1至3所示之時
    間、地點，以如附表編號1至3所示交易方式、金額及數量，
    販賣甲基安非他命予林勝宏。
二、案經雲林縣警察局斗南分局報告臺灣雲林地方檢察署檢察官
    偵查起訴。　　
    理  由
一、認定犯罪事實所憑之證據及理由
  ㈠上開犯罪事實，業據被告吳宗漢於警詢、偵訊及本院審理時
    均坦承不諱（警卷第7至第8頁、他卷第212頁至第213頁、本
    院訴卷第104頁），核與證人林勝宏於警詢、偵訊之證述相
    符（警卷第13頁至第19頁；他卷第89頁至第95頁、第109頁
    至第112頁），並有斗南分局偵查隊110年6月24日員警職務
    報告1紙（他卷第11頁）、本院110年度聲監字第151號、第2
    14號、第409號通訊監察書及電話附表各1份（警卷第21頁至
    第26頁）、通訊監察譯文2份（警卷第27頁至35頁）、戶名
    吳宗漢之國泰世華銀行帳號000-000000000000號帳戶帳務類
    歷史資料交易明細1份（警卷第39頁至第43頁、第61頁至第7
    4頁；他卷第99頁至第103頁）、戶名吳宗漢之國泰世華銀行
    帳號000-000000000000號帳戶對帳單1份（警卷第75頁至第7
    8頁）、戶名吳宗漢之國泰世華銀行帳號000-000000000000
    號帳戶之帳戶交易明細查詢1份（警卷第79頁至第82頁）、
    戶名林勝宏之中華郵政帳號00000000000000號帳戶基本資料
    1紙（警卷第37頁、第51頁；他卷第97頁）、戶名吳宗漢之
    國泰世華銀行帳號000-000000000000號帳戶客戶基本資料查
    詢1紙（警卷第59頁）、被告吳宗漢之偵辦毒品案真實姓名
    與代號對照表1紙（警卷第87頁；他卷第197頁）在卷可參，
    足認被告自白與事實相符，堪可採信。
　㈡販賣甲基安非他命係違法行為，非可公然為之，被告與購毒
    者間並非至親，倘非有利可圖，自無平白甘冒觸犯重罪之風
    險而特意於約定地點親自交易甲基安非他命與購毒者之理，
    且被告於偵訊及本院準備程序時均自陳：我買毒品的成本是
    1公克新臺幣（下同）1,500元，販賣給林勝宏是0.5公克1,0
    00元等語(他卷第212頁至第213頁、本院訴卷第76頁)，足認
    被告販賣1公克甲基安非他命給林勝宏可賺取差價500元，其
    主觀上確有營利之意圖甚明。
  ㈢綜上，本案事證明確，被告犯行均堪認定，皆應依法論科。
二、論罪科刑
  ㈠核被告就附表編號1至3所為，均係犯毒品危害防制條例第4條
    第2項之販賣第二級毒品罪。被告販賣甲基安非他命前而持
    有甲基安非他命之低度行為，各為其販賣高度行為所吸收，
    皆不另論罪。
  ㈡被告所犯如附表編號1至3之犯行，犯意各別，行為不同，應
    分論併罰。
  ㈢被告就附表編號1至3所示之販賣第二級毒品罪，於偵查及審
    判中均自白犯罪，應適用毒品危害防制條例第17條第2項規
    定，均減輕其刑。
  ㈣犯本條例第4條至第8條、第10條或第11條之罪，供出毒品來
    源，因而查獲其他正犯或共犯者，減輕或免除其刑，毒品危
    害防制條例第17條第1項定有明文。所謂「供出毒品來源，
    因而破獲者」，係指被告供出毒品來源之有關資料，使調查
    或偵查犯罪之公務員因而對之發動調查或偵查並破獲者而言
    。查被告於警詢時供出其毒品來源為丁建發，經本院函詢結
    果略為：被告供出上手林建發，已向法院聲請實施通訊監察
    ，目前尚在偵辦中，無相關移送案件等情，有臺灣雲林地方
    檢察署110年10月20日雲檢原天110偵6323字第1109028015號
    、110年12月6日雲檢原天110偵6323字第1109032721號函各1
    紙（本院訴卷第61頁、第95頁）及雲林縣警察局斗南分局11
    0年10月21日雲警南偵字第1100014464號、110年12月7日雲
    警南偵字第1100016846號函各1紙暨所附斗南分局偵查隊員
    警職務報告各1份（本院訴卷第63頁、第65頁、第97頁、第9
    9頁）在卷可查。是本件尚未因被告供出毒品來源，因而查
    獲其他正犯或共犯者之情，而無毒品危害防制條例第17條第
    1項規定減刑之適用。
  ㈤另刑法第59條規定之酌量減輕其刑，必須犯罪另有特殊之原
    因與環境，在客觀上足以引起一般同情，認為即使予以宣告
    法定最低度刑，猶嫌過重者，始有其適用。此所謂法定最低
    度刑，固包括法定最低本刑；惟遇有其他法定減輕之事由者
    ，則應係指適用其他法定減輕事由減輕其刑後之最低度刑而
    言。倘被告別有法定減輕事由者，應先適用法定減輕事由減
    輕其刑後，猶認其犯罪之情狀顯可憫恕，即使科以該減輕後
    之最低度刑仍嫌過重者，始得適用刑法第59條規定酌量減輕
    其刑（最高法院100年度台上字第744號判決意旨參照）。而
    毒品戕害國人健康，嚴重影響社會治安，故政府立法嚴禁販
    賣毒品，並以高度刑罰來遏止毒品氾濫，被告自身亦有施用
    毒品，明知毒品之惡害，卻未考慮販賣毒品害人害己，且被
    告所犯販賣第二級毒品罪，依自白規定減輕其刑後，其最輕
    刑度已由有期徒刑10年減為有期徒刑5年，尚無情輕法重之
    情形，爰不再依刑法第59條規定減輕其刑。
  ㈥爰審酌被告前有施用毒品經送觀察勒戒之紀錄，有臺灣高等
    法院被告前案紀錄表1份在卷為憑，其明知毒品會嚴重戕害
    施用者之健康，更可能因施用毒品導致家財散盡、或為購買
    毒品鋌而走險，有危害社會安全之虞，竟無視國家杜絕毒品
    犯罪之禁令，為本案販賣甲基安非他命之犯行，行為實屬可
    議。惟考量被告販賣毒品之次數為3次、對象僅1人、各次交
    易數量及金額等情節，再衡以其於偵查及審判中均坦承犯行
    ，並參以被告自陳○○肄業，為貨運司機，月收入約3萬5,000
    元，已婚，有2名女兒分別為9歲、5歲，與妻子及女兒同住
    ，還需要照顧80多歲的祖母，祖母患有膝關節退化、行動不
    便及失智症等一切情狀（本院訴卷第114頁至第115頁、第11
    9頁至第121頁），分別量處如附表編號1至3「罪名及宣告刑
    （不含沒收）」欄所示之刑，並定其應執行之刑如主文所示
    。
三、沒收
  ㈠被告係以未扣案之不詳廠牌行動電話裝置之通訊軟體微信與
    林勝宏聯絡本件販賣毒品事宜等情，業據被告供陳在卷（本
    院訴卷第113頁），是上開行動電話屬於供本件販賣毒品所
    用之物，不問是否屬於犯罪行為人與否，應依毒品危害防制
    條例第19條第1項規定，宣告沒收之，並依刑法第38條第4項
    規定，於全部或一部不能沒收或不宜執行沒收時，追徵其價
    額。
　㈡被告就附表編號1至3所示販賣毒品之犯行，均已收取各該次
    交易之販毒對價，業經被告坦承如前，各該款項均為被告犯
    上開各罪之犯罪所得共4,900元，雖未扣案，仍應依刑法第3
    8條之1第1項前段、第3項之規定，宣告沒收及追徵。
據上論斷，應依刑事訴訟法第299條第1項前段（僅引程序法），
判決如主文。
本案經檢察官林欣儀提起公訴；檢察官魏偕峯到庭執行職務。
中    華    民    國    110   年    12    月    29    日
                  刑事第四庭  審判長法  官  許佩如
　　　　　　　　　
　　　　　　　　　                  法  官  廖奕淳
　　　　　　　　　
　　　　　　　　　                  法  官  黃玥婷
以上正本證明與原本無異。
如不服本判決應於收受判決後 20 日內向本院提出上訴書狀，並
應敘述具體理由；其未敘述上訴理由者，應於上訴期間屆滿後
20 日內向本院補提理由書（均須按他造當事人之人數附繕本）
。「切勿逕送上級法院」。　
                                    書記官  邱明通　　
中　　華　　民　　國　　110 　年　　12　　月　　29　　日
附錄本件論罪科刑法條全文：
毒品危害防制條例第4條
製造、運輸、販賣第一級毒品者，處死刑或無期徒刑；處無期徒
刑者，得併科新臺幣3000萬元以下罰金。
製造、運輸、販賣第二級毒品者，處無期徒刑或10年以上有期徒
刑，得併科新臺幣1500萬元以下罰金。
製造、運輸、販賣第三級毒品者，處7年以上有期徒刑，得併科
新臺幣1000萬元以下罰金。
製造、運輸、販賣第四級毒品者，處5年以上12年以下有期徒刑
，得併科新臺幣500萬元以下罰金。
製造、運輸、販賣專供製造或施用毒品之器具者，處1年以上7年
以下有期徒刑，得併科新臺幣150萬元以下罰金。
前五項之未遂犯罰之。

附表：
編號 交易對象 交易時間、地點 交易方式、金額（新臺幣）、數量 罪名     宣告刑（不含沒收） 1 （起訴書犯罪事實㈠ ） 林勝宏 110年1月28日22時至23時許 林勝宏以其持用之行動電話內通訊軟體微信與吳宗漢持用之行動電話內通訊軟體微信聯繫後，吳宗漢至左列地點，將甲基安非他命1包交付林勝宏，嗣林勝宏於隔日再以其所有之郵局帳號000-00000000000000帳戶匯款1,000元至吳宗漢所有之國泰世華商業銀行帳號000-000000000000帳戶。 吳宗漢販賣第二級毒品，處有期徒刑伍年壹月。   雲林縣○○鎮○○路0段00號對面巷弄内   2（起訴書犯罪事實㈡ ） 林勝宏 110年2月21日22時至23時許 林勝宏以其持用之行動電話內通訊軟體微信與吳宗漢持用之行動電話內通訊軟體微信聯繫後，吳宗漢至左列地點，將甲基安非他命1包交付林勝宏，嗣林勝宏於隔日再以其所有之郵局帳號000-00000000000000帳戶匯款2,000元至吳宗漢所有之國泰世華商業銀行帳號000-000000000000帳戶。 吳宗漢販賣第二級毒品，處有期徒刑伍年壹月。   雲林縣○○鎮○○路0段00號對面巷弄内   3（起訴書犯罪事實㈢ ） 林勝宏 110年3月14日22時至23時許 林勝宏以其持用之行動電話內通訊軟體微信與吳宗漢持用之行動電話內通訊軟體微信聯繫後，吳宗漢至左列地點，將甲基安非他命1包交付林勝宏，嗣林勝宏於隔日再以其所有之郵局帳號000-00000000000000帳戶匯款1,900元至吳宗漢所有之國泰世華商業銀行帳號000-000000000000帳戶。 吳宗漢販賣第二級毒品，處有期徒刑伍年壹月。   雲林縣○○鎮○○路0段00號對面巷弄内